臺灣臺中地方法院刑事判決　　　　　　　　　　　　　九十一年度易字第三二八號
　　公　訴　人　臺灣臺中地方法院檢察署檢察官
　　被　　　告　甲○○
右列被告因偽造文書等案件，經檢察官提起公訴（九十年度偵字第二一０００號），
本院判決如左：
    主  文
甲○○服用酒類，不能安全駕駛動力交通工具而駕駛，處拘役伍拾日，如易科罰金，
以參佰元折算壹日，緩刑年；又行使偽造私文書，足以生損害於公眾及他人，處有
期徒刑伍月，如易科罰金，以參佰元折算壹日，緩刑年。如附表所示偽造之「陳泰
和」署押及指印均沒收。
    事  實
一、甲○○於民國九十年十一月十九日下午某時，在臺中縣烏日鄉○○路成功嶺附近
    飲酒後，已呈意識模糊，注意力無法集中之酒醉狀態，而不能安全駕駛動力交
    通工具，仍於同日晚上八時許，騎乘車牌號碼ＫＺＨ─四四二號重型機車搭載某
    女性友人（姓名不詳），自上址出發，沿臺中縣烏日鄉○○○路由西往東方向行
    駛，於同日晚上九時十分許，行經遊園北路六二一號前，因其意識糢糊，注意力
    無法集中，不慎與乙○○所騎乘之車牌號碼ＫＹＯ─五０一號重型機車發生對撞
    ，嗣經台中縣警察局烏日分局犁份派出所（以下稱犁份派出所）警員陳效恭至現
    場處理，並於同日晚上九時三十分許，在上開肇事地點，製作「肇事現場草圖」
    及「道路交通事故處理紀錄登記簿」，詎甲○○因唯恐其搭載之女性友人知悉其
    真實姓名，竟另行起意，分別在上開「肇事現場草圖」及「道路交通事故處理紀
    錄登記簿」上偽造其小舅子『陳泰和』之簽名，並按捺指印各一次（合計簽名二
    枚，指印二枚），足以生損害於陳泰和本人及警察機關偵查犯罪之正確性。甲○
    ○旋經警帶返犁份派出所進行以口呼氣方式之酒精濃度測試，其酒精濃度測定值
    高達每公升一．０五毫克。甲○○仍基於同前之犯意，在「酒精測試報告單」之
    被測人乙項下，偽造『陳泰和』之簽名一次，並按捺指印一枚，以示業已收受該
    件酒精測試結果之通知，再將此項含有收據性質之私文書交還警員陳效恭收執，
    足以生損害於陳泰和本人及交通管理處罰之正確性。甲○○又於同日晚上十時許
    ，在犁份派出所警員陳效恭製作筆錄時，冒用陳泰和之名字應訊，並在警訊筆錄
    上「告知權利事項欄」及「被訊問人欄」項下偽簽陳泰和之姓名，並按捺指印各
    一次（該警訊筆錄為一式三份，合計簽名六枚，指印六枚），並在筆錄騎縫處按
    捺指印三枚（警訊筆錄一式三份，合計指印九枚），致生損害於陳泰和本人及警
    察機關偵查犯罪之正確性。嗣經警員調出口陳泰和口卡片核對始查悉上情。
二、案經臺中縣警察局烏日分局報請臺灣臺中地方法院檢察署檢察官偵查起訴。
    理  由
一、右揭事實業據被告甲○○坦承不諱，核與證人乙○○於警訊中之證述及證人即警
    員陳效恭於偵查中證述之情節相符，復有犁份派出所九十年十一月十九日下午二
    十二時第一次調查筆錄、酒精測試報告單、道路交通事故調查報告表、刑法第一
    百八十五條之三查獲後測試、觀察職務報告、肇事現場草圖影本及道路交通事故
    處理紀錄登記簿影本各一份附卷可稽，互核無誤，足認被告之自白與事實相符，
    本件事證明確，被告之犯行堪以認定。
二、按刑法第二百十七條第一項之「署押」，乃指於紙張或物體上簽署之姓名或其他
    符號，其作用在表示其承認所簽署之文書效力，若以捺指印以代替簽名者，則偽
    造指印亦屬偽造署押，本件被告除於肇事現場草圖、道路交通事故處理紀錄登記
    簿、酒精測試報告單、警訊筆錄上偽造「陳泰和」之簽名外，尚於該簽名上按捺
    指印，並於警訊筆錄騎縫處按捺指印，表示其上之記載，揆諸前揭說明，捺指印
    亦屬本罪所謂之「署押」。又被告在同一查獲時日，接續多次冒用「陳泰和」名
    義簽名及捺指印偽造署押之行為，係利用同一機會，在同一時段就同一犯罪構成
    事實，本於單一犯意接續進行，以實現一犯罪構成要件之單一行為，併此敘明。
    次按被告在酒精測試報告單上偽造陳泰和之簽名，在習慣上表示該測試報告單已
    由被告收受之證明，與一般收據性質相同，屬私文書，被告復將之交還施測之警
    員，顯就該文書有所主張，而予以行使，足以生損害於道路交通管理、違規處罰
    對象之正確性及陳泰和本人。核被告所為，係犯刑法第一百八十五條之三之服用
    酒類，不能安全駕駛動力交通工具而駕駛罪，及同法第二百十六條行使第二百十
    條之偽造私文書罪，其偽造署押為偽造私文書之階段行為，偽造私文書之低度行
    為，則為行使偽造私文書之高度行為吸收，均不另論罪；公訴意旨雖未論及被告
    偽造私文書後復將之交還警員之行使偽造私文書行為，僅引用刑法第二百十七條
    第一項偽造署押罪，然因此部分行為與起訴之事實為單純一罪，本院自得併予審
    理，附此敘明。被告所犯上開二罪間，犯意各別，行為互殊，應予分論併罰。爰
    審酌被告非但因本身無法安全駕駛而肇事，復冒用他人姓名應訊險而殃及他人，
    惟量其犯罪後態度尚佳，極表悔悟，且其使用之手段亦非激烈等一切情狀，就其
    所犯二罪各量處如主文所示之刑，並均諭知易科罰金之折算標準。又查被告前無
    不良素行，有臺灣臺中地方法院檢察署刑案資料查註紀錄表及臺灣高等法院被告
    全國前案紀錄表各一份在卷可按，其係初犯，年紀尚輕，犯後直承犯行無誤，態
    度良好，頗具悔意，其經此偵審程序之教訓，當知警惕而無再犯之虞，本院因認
    上開所宣告之刑，以暫不執行為適當，併予宣告緩刑三年，以啟自新。附表所示
    偽造之「陳泰和」簽名及指印，均依刑法第二百十九條之規定宣告沒收。
據上論斷，應依刑事訴訟法第二百九十九條第一項前段，刑法第一百八十五條之三、
第二百十六條、第二百十條、第二百十九條、第四十一條第一項前段、第七十四條第
一款，罰金罰鍰提高標準條例第二條，判決如主文。
中      華      民      國    九十一    年      二      月    二十七    日
                                          法  官    陳  慧  珊
右正本證明與原本無異。
如不服本判決，應於判決送達後十日內，向本院提出上訴狀。
                                          書記官
中      華      民      國    九十一    年      二      月    二十七    日
【附錄論罪科刑法條】
刑法第一百八十五條之三：
服用毒品、麻醉藥品、酒類或其他相類之物，不能安全駕駛動力交通工具而駕駛者，
處一年以下有期徒刑、拘役或三萬元以下罰金。
刑法第二百十六條：
行使第二百十條至第二百十五條之文書者，依偽造、變造文書或登載不實事項或使登
載不實事項之規定處斷。
刑法二百十條：
偽造、變造私文書，足以生損害於公眾或他人者，處五年以下有期徒刑。
附表：
一、「肇事現場草圖」上，『陳泰和』之簽名及指印各壹枚。
二、「道路交通事故處理紀錄登記簿」上，『陳泰和』之簽名及指印各壹枚。
三、「酒精測試報告單」上，『陳泰和』之簽名及指印各壹枚。
四、犁份派出所九十年十一月十九日下午二十二時警訊筆錄（一式三份）「告知權利
    事項欄」項下，『陳泰和』之簽名及指印共枚；「被訊問人欄」項下，『陳泰
    和』之簽名及指印共枚；筆錄騎縫處指印共玖枚。合計簽名陸枚，指印壹拾伍
    枚。
